【裁判字號】    95,重訴,122
【裁判日期】    951009
【裁判案由】    商業會計法等
【裁判全文】
臺灣臺北地方法院刑事判決             95年度重訴字第122號
公  訴  人  臺灣臺北地方法院檢察署檢察官
被      告  甲○○
上列被告因違反商業會計法等案件，經檢察官提起公訴（94年度
偵字第8998號），被告自白犯罪，本院合議庭裁定改以簡式審判
程序審理判決如下：
    主  文
甲○○連續商業負責人，以明知為不實之事項，而填製會計憑證
，累犯，處有期徒刑陸月，如易科罰金，以銀元參佰元即新台幣
玖佰元折算壹日。
    事  實
一、甲○○前因竊盜案件，經臺灣高等法院於民國（下同）89年
    6 月15日判決有期徒刑六月確定，於91年12月31日縮行期滿
    執行完畢；詎猶不知悔改，復與葉秀田（另為不起訴處分）
    、薛明助（另行通緝）分別任子承企業有限公司（原設臺北
    縣永和市○○街49號2樓、後遷至臺北市大安區○○○路○段
    277-9號7樓，下稱子承公司）之前後任登記負責人，為從事
    業務之人及商業會計法上之商業負責人。詎渠明知子承公司
    並無實際營業事實，竟基於偽造文書、填製不實會計憑證統
    一發票及以詐術或其他不正方法幫助孟翔企業有限公司等營
    業人逃漏稅捐之概括犯意，自92年6月24日起至92年9月4日
    止，明知子承公司並無銷貨之事實，竟連續虛開不實之統一
    發票186紙，金額共計新臺幣（下同）1億2,478萬1,125元，
    分別交付與孟翔企業有限公司等26家營業人，作為進貨憑證
    ，致孟翔企業有限公司等營業人據以申報為進項成本，藉此
    不正當方法，幫助孟翔企業有限公司等營業人逃漏營業稅金
    額達573萬1,761元。嗣為避免稅捐機關察覺，乃於同時間取
    得汛立事業有限公司虛設行號所開立之不實銷項發票41紙，
    金額為1億2,286萬7,997元，充作進項憑證，並據以填製會
    計憑證，併計入帳冊以應付查核，足生損害於稅捐機關對於
    課稅之公平及正確性。
二、案經財政部臺北市國稅局函送台灣台北地方法院檢察署檢察
    官偵查起訴。
    理  由
一、訊據被告甲○○對於上開事實坦承不諱，並有財政部臺北市
    國稅局審查三科查緝案件稽查報告書、子承公司涉嫌虛設行
    號相關資料分析表、子承公司公司營業稅稅籍資料查詢作業
    資料、專案申請調檔統一發票查核名冊、子承公司登記案卷
    影本、財政部臺北市國稅局大安分局95年1月26日財北國稅
    大安營業字第0950003228A函附子承公司負責人即被告甲○
    ○申請營利事業稅籍設立登記檢附之相關資料在卷可稽，本
    件事證明確，被告甲○○犯行堪以認定。
二、核被告甲○○所為，係犯係涉犯刑法第216條、第215條行使
    業務登載不實文書、稅捐稽徵法第43條第1項幫助逃漏稅捐
    及商業會計法第71條第1款填載不實會計憑證之罪。又商業
    會計法第71條第1款以明知為不實之事項，而填載不實會計
    憑證罪，原即含有業務上登載不實之本質，與刑法第215 條
    之從事業務之人明知為不實之事項而登載於業務上文書罪，
    皆規範處罰同一之登載不實行為，應屬法規競合，且前者為
    後者之特別規定，依特別法優於普通法之原則，自應優先適
    用商業會計法第71條第1款論處，不再論以刑法第215條業務
    登載不實文書罪。被告甲○○所犯上開二罪具有方法結果之
    牽連關係。然本件被告甲○○行為後，刑法業於94年1月7日
    修正公布刪除，並於95年7月1日施行，依修正後之刑法已刪
    除第55條關於牽，而依修正前即行為時刑法第55條之規定，
    應從一重之商業會計法第71條第1款之罪處斷，而依修正後
    之刑法既已刪除牽連犯之規定，則所犯上述各罪應依數罪併
    罰之規定分論併罰。比較新舊法之規定，修正後之規定並非
    較有利於被告，依刑法第2條第1項之規定，應適用行為時之
    法律，即適用修正前刑法第55條牽連犯之規定，從一重之商
    業會計法第71條第1款之罪處斷。
三、又被告甲○○行為後，刑法第56條連續犯之規定，業於94年
    1 月7日修正公布刪除，並於95年7月1日施行，則被告之犯
    行，因行為後新法業已刪除連續犯之規定，此刪除雖非犯罪
    構成要件之變更，但顯已影響行為人刑罰之法律效果，自屬
    法律有變更，依新法第2條第1項規定，比較新、舊法結果，
    仍應適用較有利於被告之行為時法律即舊法論以連續犯（最
    高法院95年第8次刑事庭會議決議參照）。又被告有如事實
    欄所載之前科執行情形，有台灣高等法院被告全國前案紀錄
    表可稽，被告於前案有期徒刑執行完畢後5年內再犯本罪，
    不論依修正前後之刑法第47條規定，均構成累犯，對於被告
    甲○○並無較不利之情形，故應依修正前規定論以累犯，並
    遞予加重其刑。
四、再本件被告甲○○犯罪時，刑法第41條第1項前段規定：「
    犯最重本刑為5年以下有期徒刑以下之刑之罪，而受6個月以
    下有期徒刑或拘役之宣告，因身體、教育、職業、家庭之關
    係或其他正當事由，執行顯有困難者，得以1元以上3元以下
    折算一日，易科罰金。」又受刑人行為時之易科罰金折算標
    準，修正前罰金罰鍰提高標準條例第2條前段（現已刪除）
    規定，就其原定數額提高為100倍折算1日，則本件受刑人行
    為時之易科罰金折算標準，應以銀元300元折算1日，經折算
    為新臺幣後，應以新臺幣900元折算為1日。惟95年7月1日修
    正公布施行之刑法第41條第1項前段則規定：「犯最重本刑
    為五年以下有期徒刑以下之刑之罪，而受六個月以下有期徒
    刑或拘役之宣告者，得以新臺幣一千元、二千元或三千元折
    算一日，易科罰金。」比較修正前後之易科罰金折算標準，
    以95年7月1日修正公布施行前之規定，較有利於受刑人，則
    應依刑法第2條第1項前段，適用修正前刑法第41條第1項前
    段規定，定其折算標準。
五、據上論斷，應依刑事訴訟法第273條之1第1項、第299條第1
    項前段，稅捐稽徵法第43條第1項，商業會計法第71條第1款
    ，刑法第2條第1項、第11條前段、修正前刑法第56條、第47
    條、第55條、第41條第1項前段，修正前罰金罰鍰提高標準
    條例第1條前段、第2條，現行法規所定貨幣單位折算新台幣
    條例第2條，判決如主文。
六、如不服本判決應於送達後10日內向本庭提出上訴狀。
中    華    民    國    95   年    10     月    9   日
                  刑事第十二庭   法  官  曾正龍
以上正本證明與原本無異。
                                 書記官  彭自青
中    華    民    國    95    年    10    月    14    日
附錄法條：稅捐稽徵法第43條、商業會計法第71條
稅捐稽徵法第43條
 (教唆或幫助逃漏稅捐等之處罰)
教唆或幫助犯第 41 條或第 42 條之罪者，處 3 年以下有期徒刑
、拘役或科新台幣 6 萬元以下罰金。
稅務人員、執行業務之律師、會計師或其他合法代理人犯前項之
罪者，加重其刑至二分之一。
稅務稽徵人員違反第 33 條規定者，除觸犯刑法者移送法辦外，
處 1 萬元以上 5 萬元以下罰鍰。
商業會計法第71條
商業負責人、主辦及經辦會計人員或依法受託代他人處理會計事
務之人員有下列情事之一者，處5年以下有期徒刑、拘役或科或
併科新臺幣60萬元以下罰金：
一、以明知為不實之事項，而填製會計憑證或記入帳冊。
二、故意使應保存之會計憑證、會計帳簿報表滅失毀損。
三、偽造或變造會計憑證、會計帳簿報表內容或毀損其頁數。
四、故意遺漏會計事項不為記錄，致使財務報表發生不實之結果
。
五、其他利用不正當方法，致使會計事項或財務報表發生不實之
結果。


司法院資訊處製作；財團法人民間司法改革基金會備份。
